臺灣嘉義地方法院民事裁定
111年度消債更字第42號 
聲請人即
債  務  人  李坤益  

相對人即
債  權  人  台北富邦商業銀行股份有限公司

法定代理人  程耀輝  


債  權  人  花旗(台灣)商業銀行股份有限公司


法定代理人  莫兆鴻  
代  理  人  陳正欽  

債  權  人  玉山商業銀行股份有限公司


法定代理人  黃男州  
代  理  人  林慧琪  
債  權  人  台新國際商業銀行股份有限公司

法定代理人  吳東亮  
債  權  人  中國信託商業銀行股份有限公司


法定代理人  利明献  


債  權  人  台灣金聯資產管理股份有限公司


法定代理人  施俊吉  
債  權  人  萬榮行銷股份有限公司

法定代理人  呂豫文  
債  權  人  元大國際資產管理股份有限公司

法定代理人  宋耀明  
債  權  人  仲信資融股份有限公司（原債權人：立新資產管理
            股份有限公司）

法定代理人  陳鳳龍  
債  權  人  富邦資產管理股份有限公司

法定代理人  洪主民  

債  權  人  勞動部勞工保險局

法定代理人  鄧明斌  
債  權  人  衛生福利部中央健康保險署（中區業務組）

法定代理人  李伯璋  

上列當事人間聲請更生程序事件，本院裁定如下：
    主  文
債務人李坤益自中華民國111年5月31日下午5時起，開始更生程
序。
命本院司法事務官進行本件更生程序。
    理  由
一、聲請意旨略以：聲請人對於台新國際商業銀行股份有限公司
    等債權人負有新臺幣（下同）2,934,195元之無擔保債務。
    聲請人因消費借貸、信用卡或現金卡契約，對金融機構負債
    務。前項債務，曾以書面向最大債權金融機構請求共同協商
    債務清償方案而不成立。聲請人無資產，債務總金額則有2,
    934,195元，有不能清償債務之情事。爰提出財產及收入狀
    況說明書、債權人清冊、債務人清冊等資料，聲請更生。
二、按債務人不能清償債務或有不能清償之虞者，得依本條例所
    定更生或清算程序，清理其債務，消費者債務清理條例第3
    條定有明文。又按，法院開始更生程序之裁定，應載明其年
    、月、日、時，並即時發生效力；前項裁定不得抗告，並應
    公告之。法院裁定開始更生或清算程序後，得命司法事務官
    ，進行更生或清算程序，必要時，得選任律師、會計師或其
    他適當之自然人或法人一人為監督人或管理人。消費者債務
    清理條例第45條、第16條第1項亦設有明文規定。
三、經查，聲請人前於民國111年2月23日已向最大債權金融機構
    台新國際商業銀行股份有限公司提出債務清理前置協商之商
    請，惟於111年3月30日前置協商不成立。上情業據聲請人提
    出前置協商不成立通知書佐參。次查，聲請人主張伊有不能
    清償債務之情事，業據聲請人提出財產及收入狀況說明書、
    債權人清冊，108年度及109年度綜合所得稅各類所得資料清
    單、全國財產稅總歸戶財產查詢清單等資料為證。又查，聲
    請人陳稱伊因為有債務關係，名下帳戶常被銀行扣押或凍結
    ，已十幾年沒有在使用帳戶，有些都已被銷戶，所以目前沒
    有帳戶存摺可以提供；伊在金融機構也沒有存款。另查，聲
    請人沒有股票或其他有價證券，也沒有具儲蓄性質的人壽保
    險或終身醫療健康保險。
四、再查，本件聲請人債務形成原因及停止清償原因：
　　聲請人陳稱伊是因為於十幾年前所累積下來的債務，當時以
    卡養卡、以債養債而累積，嗣後因伊當時沒工作，無力負擔
    而無法清償，並非係無正當理由而停止清償。
五、復查，本件聲請人更生償還計劃：
    聲請人表示伊平均每月收入約僅20,000元至23,000元左右，
    除了工作收入外，沒有領取其他政府補助金及津貼。伊未來
    較有把握能穩定履行還款的能力，約為每月還款1,000元。
六、聲請人有不能清償債務情事或有不能清償之虞的認定：
(一)聲請人陳稱伊對於台新國際商業銀行股份有限公司等債權人
    所負欠之無擔保債務，合計2,934,195元云云。而查，債權
    人台新國際商業銀行股份有限公司以111年5月9日函，陳報
    債權金額為1,999,687元(其中現金卡本金499,859元、利息1
    ,499,828元)。衛生福利部中央健康保險署（中區業務組）
    以111年5月12日函，陳報債權金額為93,869元(其中優先債
    權74,230元、普通債權19,639元)。另外，債權人花旗(台灣
    )商業銀行股份有限公司於111年5月10日民事陳報狀雖僅記
    載標的金額為84,918元，惟附表除載明本金：74,603元之外
    ，另記載第一段利息起算日：98年05月19日、第一段利息截
    止日：104年8月31日，年息：20%；第二段利息起算日：104
    年9月1日、第二段利息截止日：至清償日止，年息：15%；
    起息日前已結算之利息：8,515元、起息日前已結算之費用/
    違約金：1,800元。因此，上述84,918元，僅是本金74,603
    元及起息日前已結算之利息8,515元、費用與違約金1,800元
    的部分而已，尚不包括自98年05月19日起至清償日止之期間
    ，按年息20%或年息15%計算之利息在內。而依據最大債權金
    融機構即台新國際商業銀行股份有限公司於債務清理前置協
    商時所提出之債務人無擔保債務明細表數額，債權人花旗(
    台灣)商業銀行股份有限公司之債權金額為296,250元（其中
    本金74,603元、利息219,847元、違約金1,800元）。
　　此外，另還有其他的債權人台北富邦商業銀行股份有限公司
　　、玉山商業銀行股份有限公司、中國信託商業銀行股份有限
    公司、台灣金聯資產管理股份有限公司、萬榮行銷股份有限
    公司、元大國際資產管理股份有限公司、仲信資融股份有限
    公司、富邦資產管理股份有限公司、勞動部勞工保險局尚未
    陳報債權；暫時以最大債權金融機構台新國際商業銀行股份
    有限公司於債務清理前置協商時所提出之債務人無擔保債務
    明細表與聲請人自行所提出之債權人清冊記載之數額，即：
　　台北富邦商業銀行股份有限公司357,273元、玉山商業銀行
    股份有限公司503,658元、中國信託商業銀行股份有限公司
    為556,424元、台灣金聯資產管理股份有限公司210,000元、
    萬榮行銷股份有限公司414,434元、元大國際資產管理股份
    有限公司449,000元、仲信資融股份有限公司350,000元【註
    ：原債權人為立新資產管理股份有限公司，與仲信資融股份
    有限公司合併後，由仲信資融股份有限公司為存續公司】、
    富邦資產管理股份有限公司261,326元、勞動部勞工保險局1
    07,742元。因此，聲請人所負欠之無擔保債務，至少應該在
    5,599,663元以上。
(二)次查，聲請人目前從事推銷菸酒業務，每月收入約20,000元
    至24,000元。而聲請人提列每月必要支出為租金5,000元、
    個人伙食費8,000元、通訊費1,399元、交通費2,500元、租
    屋處水電網路費1,000元、生活零用金6,000元，合計總共為
    23,899元。而依消費者債務清理條例第64條之2第1項規定：
    「債務人必要生活費用，以最近一年衛生福利部或直轄市政
    府所公告當地區每人每月最低生活費一點二倍定之。」再查
    ，衛生福利部公告臺灣省（包括六都以外之其他各縣、市）
    111年度的最低生活費為14,230元，其1.2倍即17,076元之數
    額即為債務人的必要生活費用。本件聲請人提列支出的項目
    及金額，每月支出23,899元，高於法定數額17,076元。因此
    ，聲請人每月必要生活費用，應以衛生福利部公告111年度
    臺灣省最低生活費用1.2倍即17,076元作為提列標準。又查
    ，聲請人主張伊必須分擔扶養母親之費用，每月4,000元云
    云；惟查，聲請人未提出母親之財產及所得資料佐參，無從
    判斷聲請人母親是否無法維持生活，而必須要受聲請人扶養
    ，因此，聲請人此部分主張，應不予認列。
(三)再查，聲請人名下無不動產；雖然有一部汽車，但是該車輛
    係於民國91年間出廠，迄今已約20年，車齡已老舊，殘值甚
    微。又查，聲請人於108年度及109年度均無所得收入資料。
    而查，聲請人是於民國64年6月出生，現在年齡已大約47歲
　　，距法定強制退休年齡65歲僅剩大約18年的時間。而聲請人
    現在從事推銷菸酒業務，每月收入約20,000元至23,000元或
　　24,000元之間，以最高收入的數額24,000元作為計算，扣除
    聲請人每個月必要生活費用17,076元後，每個月剩餘金額約
    6,924元。而以此數額，如果欲清償之前積欠台新國際商業
    銀行股份有限公司等債權人5,599,663元以上的債務，需要
    至少808個月即67年以上的時間，才能夠清償完畢。然上述
    期間，顯已經逾聲請人得為工作之期間。而且，期間另外還
    會有新增加衍生的利息未能清償。因此，本件應堪認聲請人
    確實有不能清償債務情事或有不能清償之虞。
七、本件無應予駁回聲請更生之事由：
　　經查，本件聲請人為一般消費者，所負無擔保之債務總額未
    逾1,200萬元，且未經法院裁定開始清算程序或宣告破產。
    又查，聲請人亦無消費者債務清理條例第6條第3項所定得予
    駁回更生聲請之情形，而且亦無同條例第8條或第46條各款
    所定應予駁回更生聲請之事由存在。
八、綜據上述，聲請人於十幾年前以卡養卡、以債養債，而累積
    債務，嗣後因沒有工作，無力負擔，而無法清償。本院審酌
    上情，認為聲請人就法院所命補正的事項，已配合說明債務
    形成的原因、停止清償原因，及提出可供法院參酌的資料，
    可認為已盡所應負之協力義務。本件聲請人聲請更生，符合
    消費者債務清理條例第3條的規定，復查無消費者債務清理
    條例第8條或第46條所定應予駁回更生聲請之事由，因此，
    聲請人聲請更生，於法有據，屬有理由，應予准許，爰裁定
    如主文，並依首揭規定命司法事務官進行本件更生程序。
九、至債權人勞動部勞工保險局111年5月3日函、台北富邦商業
    銀行股份有限公司111年5月5日民事陳報狀、台新國際商業
    銀行股份有限公司111年5月9日函、玉山商業銀行股份有限
    公司111年5月6日債權人陳報狀、中國信託商業銀行股份有
    限公司111年5月10日民事陳報狀、花旗(台灣) 商業銀行股
    份有限公司111年5月10日民事陳報狀、衛生福利部中央健康
    保險署111年5月12日函及富邦資產管理股份有限公司於111
    年5月13日提出之民事陳報狀所述之意見內容。因依上述的
    說明，債務人聲請更生，符合消費者債務清理條例第3條的
    規定，且無消費者債務清理條例第8條或第46條所定應予駁
    回聲請之事由，因此，本院審酌債權人之上揭陳述內容後，
    認為與本件裁定的結果無影響，爰不逐一論駁，附此敘明。
十、依消費者債務清理條例第11條第1項、第45條第1項、第16條
    第1項，裁定如主文。
中　　華　　民　　國　　111 　年　　 5　　月　　31　　日
                  民事第二庭法　官　呂仲玉
以上正本係照原本作成。
本裁定不得抗告。
中　　華　　民　　國　　111 　年　　 5　　月　　31　　日
                            書記官　朱鴻明